【裁判字號】    97,訴,1710
【裁判日期】    971224
【裁判案由】    違反槍砲彈藥刀械管制條例
【裁判全文】
臺灣高雄地方法院刑事判決              97年度訴字第1710號
公  訴  人  臺灣高雄地方法院檢察署檢察官
被      告  乙○○
選任辯護人  陳慧錚律師
            吳建勛律師
            梁宗憲律師
上列被告因違反槍砲彈藥刀械管制條例案件，經檢察官提起公訴
（97年度偵字第27988 號），本院判決如下：
    主  文
乙○○犯非法持有可發射子彈具殺傷力之槍枝罪，處有期徒刑
年貳月，併科罰金新臺幣壹拾萬元，罰金如易服勞役，以新臺幣
壹仟元折算壹日；扣案仿美國INGRAM廠M11 型口徑9mm 之衝鋒槍
壹枝（含滅音器壹個、槍匣貳個，槍枝管制編號0000000
000號）及口徑9mm 制式子彈伍顆，均沒收。
    事  實
一、乙○○明知具有殺傷力之其他可發射子彈之槍枝、制式子彈
    均為槍砲彈藥刀械管制條例所列管之管制物品，非經中央主
    管機關許可，不得擅自持有。竟仍未經許可，基於持有具殺
    傷力之其他可發射子彈之槍枝、制式子彈之犯意，於民國96
    年5 、6 月間，在屏東縣里港鄉○○村○○路43之29號，取
    得其父黃國棟生前所留下之具殺傷力之仿美國INGRAM廠M11
    型口徑9mm 衝鋒槍1 枝（含滅音器1 個、槍匣2 個，槍枝管
    制編號0000000000號）及具殺傷力之口徑9mm 制式子彈8 顆
    後，即未經許可而持有之。嗣於97年9 月30日上午11時，乙
    ○○將上開槍枝、子彈置放於車號K3─1289號自小客車內，
    而於97年9 月30日上午11時16時55分許，在屏東縣竹田鄉○
    道3 號高速公路北上竹田收費站，為警循線查獲，並在該車
    號K3─1289號自小客車內扣得上開槍枝1 枝（含滅音器1 個
    、彈匣2 個）及制式子彈8 顆。
二、案經高雄縣政府警察局旗山分局報告臺灣高雄地方法院檢察
    署檢察官偵查起訴。
    理  由
壹、證據能力部分：
    按偵查中有關鑑定人之選任及鑑定機關（團體）之囑託，依
    刑事訴訟法第198 條及第208 條之規定，應由檢察官為之，
    而鑑定人及鑑定機關（團體）實施鑑定或審查之人所為之言
    詞或書面報告，即為傳聞證據之例外，具有證據能力。是以
    檢察官對於偵查中之案件，認須實施鑑定者，固應就具體個
    案，選任鑑定人或囑託鑑定機關（團體）為之；但對於司法
    警察機關調查中之案件，或有量大或急迫之情形，為因應實
    務之現實需求，如檢察官針對該類案件之性質，認為當然有
    鑑定之必要者，基於檢察一體原則，得由該管檢察長對於轄
    區內之案件，以事前概括選任鑑定人或囑託鑑定機關（團體
    ）之方式，俾便轄區內之司法警察官、司法警察對於調查中
    之此類案件，得即時送請事前已選任之鑑定人或囑託之鑑定
    機關（團體）實施鑑定。則本件高雄縣政府警察局旗山分局
    員警於查獲扣案槍彈後，本於偵查輔助人員之身分，在案件
    未移送檢察官偵辦前之調查犯罪階段，依據臺灣高雄地方法
    院檢察署檢察長之概括授權（臺灣高雄地方法院檢察署92年
    7 月11日雄檢楠文字第0921000185號函參照），先行將扣案
    之槍彈，送請檢察長預先核定之專責鑑定機關即內政部警政
    署刑事警察局實施鑑定，基於檢察一體原則，該鑑定機關亦
    應視同受承辦檢察官所選任或囑託而執行鑑定業務，其出具
    之97年10月28日刑鑑字第0970153066號槍彈鑑定書，應屬刑
    事訴訟法為第159 條第1 項所指例外情形，當具有證據能力
貳、實體方面：
一、上揭事實，業據被告乙○○坦承不諱，並有查獲現場照片12
    幀在卷可證，及扣案可發射子彈具殺傷力之仿美國INGRAM廠
    M11 型口徑9mm 仿造衝鋒槍（含滅音器1 個、槍匣2 個，槍
    枝管制編號0000000000號）及口徑9mm 制式子彈8 顆可佐。
    又上開扣案物品經送內政部警政署刑事警察局以檢視法、性
    能檢驗法、試射法、比對顯微鏡法，鑑驗後，結果略以：「
    送鑑仿美國INGRAM廠M11 型口徑9mm 制式衝鋒槍製造之仿造
    衝鋒槍（含滅音器1 個，槍枝管制編號0000000000號），槍
    號為548060，槍管內具有六條左旋來復線，及發功能正常，
    可供擊發同口徑制式子彈使用，認具殺傷力。送鑑彈匣貳個
    ，認均係金屬彈匣。送鑑子彈捌顆，認均係口徑9MM 制式子
    彈，採樣３試射，可擊發，認均具殺傷力」，有該局97年10
    月28日刑鑑字第0970153066號槍彈鑑定書1 份及照片7 張在
    卷可證。又被告持有上開槍枝、子彈之始點，應係96年5 、
    6 月間，此業據被告供述：「父親於92年往生，我在偵查中
    說的3 、4 年，係指父親往生後3 、4 年拿到槍、彈的意思
    ，我不是3 、4 年前拿到槍、彈的，是96年5 、6 月間發現
    才拿到的」等語詳盡，是公訴意旨認被告於93、94年間某日
    即持有前述槍彈容有誤會，應予指明。綜上事證，足認被告
    之自白與事實相符，可以採信。本案事證明確，被告犯行堪
    予認定，自應依法論科。
二、核被告乙○○所為，係違反槍砲彈藥刀械管制條例第8 條第
    4 項非法持有可發射子彈具殺傷力之槍枝罪、及同條例第12
    條第4 項非法持有子彈罪。又被告係於同一時間，同一行為
    持有改造手槍、子彈，是其單一持有行為同時觸犯非法持有
    可發射子彈具殺傷力之槍枝罪及非法持有子彈罪，為想像競
    合犯，應從較重之非法持有可發射子彈具殺傷力之槍枝罪論
    處。爰審酌被告非法持有改造手槍及子彈，對於他人之身體
    、生命及社會治安、社會秩序造成潛在之危險與不安，犯後
    承認犯行，態度尚佳，且念及其並未持之用以犯罪，及其素
    行、智識程度、生活狀況、犯罪之動機、目的、手段等一切
    情狀，量處如主文所示之刑。並就罰金部分諭知易服勞役之
    折算標準。扣案仿美國INGRAM廠M11 型口徑9mm 衝鋒槍1 枝
    （含滅音器1 個、槍匣2 個，槍枝管制編號0000000000號）
    及口徑9mm 制式子彈5顆，均係違禁物，應依刑法第38條第1
    項第1 款規定宣告沒收；至鑑定試射之子彈3 顆，雖具殺傷
    力，惟已因試射擊發而滅失，所遺留之彈殼已非屬違禁物，
    不予宣告沒收，併予敘明。
據上論斷，應依刑事訴訟法第299 條第1 項前段，槍砲彈藥刀械
管制條例第8 條第4 項、第12條第4 項，刑法第11條前段、第55
條、第42條第3 項前段、第38條第1 項第1 款，判決如主文。
本案經檢察官甲○○到庭執行職務。
中    華    民    國    97    年    12    月    24    日
                  刑事第三庭    審判長法  官  黃三友
                                      法  官  何佩陵
                                      法  官  陳億芳
以上正本證明與原本無異。
如不服本判決應於收受判決後10日內向本院提出上訴書狀，並應
敘述具體理由。其未敘述上訴理由者，應於上訴期間屆滿後20日
內向本院補提理由書(均須按他造當事人之人數附繕本)「切勿逕
送上級法院」。
中    華    民    國    97    年    12    月    24    日
                                      書記官  林靜慧
附錄所犯法條：
槍砲彈藥刀械管制條例第8條
未經許可，製造、販賣或運輸鋼筆槍、瓦斯槍、麻醉槍、獵槍、
空氣槍或第4條第1項第1款所定其他可發射金屬或子彈具有殺傷
力之各式槍砲者，處無期徒刑或5年以上有期徒刑，併科新臺幣1
千萬元以下罰金。
未經許可，轉讓、出租或出借前項所列槍枝者，處5年以上有期
徒刑，併科新臺幣 1 千萬元以下罰金。
意圖供自己或他人犯罪之用，而犯前二項之罪者，處無期徒刑或
7 年以上有期徒刑，併科新臺幣 1 千萬元以下罰金。
未經許可，持有、寄藏或意圖販賣而陳列第1項所列槍枝者，處3
年以上10 年以下有期徒刑，併科新臺幣 700 萬元以下罰金。
第 1 項至第 3 項之未遂犯罰之。
槍砲彈藥刀械管制條例第12條
未經許可，製造、販賣或運輸子彈者，處1年以上7年以下有期徒
刑，併科新台幣 500 萬元以下罰金。
未經許可，轉讓、出租或出借子彈者，處6月以上5年以下有期徒
刑，併科新台幣 300 萬元以下罰金。
意圖供自己或他人犯罪之用，而犯前二項之罪者，處3年以上10
年以下有期徒刑，併科新台幣 700 萬元以下罰金。
未經許可，持有、寄藏或意圖販賣而陳列子彈者，處5年以下有
期徒刑，併科新台幣 300 萬元以下罰金。
第 1 項至第 3 項之未遂犯罰之。


司法院資訊處製作；財團法人民間司法改革基金會備份。
